【裁判字號】    90,訴,696
【裁判日期】    900927
【裁判案由】    侵權行為損害賠償
【裁判全文】
臺灣臺南地方法院民事判決  九十年度訴字第六九六號
    原      告  丁○○
    被      告  乙○○
                百豐紙器股份有限公司
    法定代理人  甲○○
    訴訟代理人  丙○○○
右當事人間因過失傷害案件，原告提起刑事附帶民事訴訟請求侵權行為損害賠償，經
本院交通法庭移送前來，本院判決如左：
被告應連帶給付原告新台幣壹拾肆萬柒仟伍佰貳拾元。
原告其餘之訴駁回。
訴訟費用由被告連帶負擔五分之一，餘由原告負擔。
本判決原告勝訴部分於原告以新台幣肆萬玖仟壹佰元供擔保後，得假執行。但被告如
於假執行程序實施前，以新台幣壹拾肆萬柒仟伍佰貳拾元為原告預供擔保，得免為假
執行。原告其餘假執行之聲請駁回。
甲、原告方面：
一、聲明：
（一）被告應連帶給付原告新台幣（下同）七十二萬元。
（二）原告願供擔保，請准宣告假執行。
二、陳述：
（一）被告乙○○以駕駛自小貨車送貨為業，於民國八十九年一月七日下午三時三十
      分許駕駛車牌號碼ＵＤ－三四二七號自小貨車沿台南縣仁德鄉保安村往三甲村
      方向行駛，行經縱貫鐵路下方涵洞時，被告乙○○未注意靠右行駛，致撞及迎
      面駛來騎乘車號ＮＩＬ－五六九號機車之原告，造成原告倒地，因此受有右膝
      挫傷合併前十字韌帶受傷及左側股挫傷血腫之傷害，原告受傷後自八十九年一
      月十日起至八十九年四月十日止共三個月期間僱用他人洪鳳美照顧原告起居，
      每日費用二千元，合計十八萬元；又原告經營牧農場，需要照顧鴨隻，每天工
      資二千元，期間為自八十九年一月十日起至八十九年五月十日止共計四個月，
      合計二十四萬元。原告受傷後精神上受莫大刺激，被告等應連帶賠償原告三十
      萬元之慰撫金。另被告乙○○係百豐紙器股份有限公司僱用之司機，被告二人
      應共同負賠償責任，為此請求被告連帶給付原告七十二萬元。
（二）車禍當時醫師曾跟原告說必須要復健六個月，而原告車禍最初須要坐輪椅讓人
      推。另原告現在養鴨子，一個月收入約六萬元，學歷為國小肄業，育有五名子
      女。
三、證據：提出診斷證明書二紙、看護費用收據四紙為證，並聲請訊問證人辛福淵。
乙、被告方面：
壹、被告乙○○部分：
一、聲明：原告之訴及假執行之聲請均駁回，如受不利判決，請准供擔保免為假執行
    。
二、陳述：此事件是因被告一時之駕駛疏忽所致，被告事發當時並未逃逸，本著誠意
    態度要負起全部醫療費用及財物損失、慰問金，事後也到醫院探視，然護士稱原
    告不需要住院，已回去；被告也曾撥電話要載原告到醫院檢查，原告也說不用；
    而被告任職之公司有保險，曾請保險公司協助處理，然而卻造成原告得理不饒人
    ，提出高額賠償金，被告深感無奈，被告乙○○是工人，收入有限，家中有四位
    小孩，須負擔學費，實無力負擔賠償金，致調解不成，本件原告請求之傷勢有部
    分是舊傷，請求金額也太高，而且車禍當時的車速不快。又被告乙○○現於被告
    百豐紙器股份有限公司擔任司機及工人，月三萬元，學歷為國中畢業。
三、證據：提出調解不成立證明書一紙為證。
貳、被告百豐紙器股份有限公司部分：
一、聲明：原告之訴及假執行之聲請均駁回，如受不利判決，請准供擔保免為假執行
    。
二、陳述：原告之傷勢並不嚴重，車禍當時原告只有擦撞到，而原告所主張之收入顯
    然過高。
丙、本院依職權調閱被告乙○○之全國前案紀錄表，及調閱乙○○所涉過失傷害案件
    之歷審刑事卷宗（含台南縣警察局歸仁分局刑案偵查卷、台灣台南地方法院檢察
    署八十九年度偵字第八０七一號偵查卷、本院九十年度交易字第十號刑事卷、台
    灣高等法院台南分院九十年度交上易字第五七二號刑事卷），並調取兩造所得稅
    申報資料及歸戶財產查詢清單，另函請奇美醫院就原告所受傷勢之病況加以說明
    。
    理    由
一、原告起訴主張被告乙○○於八十九年一月七日下午三時三十分許駕駛車牌號碼Ｕ
    Ｄ－三四二七號自小貨車沿台南縣仁愛鄉保安村往三甲村方向行駛，行經縱貫鐵
    路下方涵洞時未注意靠右行駛，致撞及迎面駛來騎乘車號ＮＩＬ－五六九號機車
    之原告，造成原告倒地，因此受有右膝挫傷合併前十字韌帶受傷及左側股挫傷血
    腫之傷害，原告受傷後共三個月期間僱用洪鳳美照顧原告起居，每日費用二千元
    ，合計十八萬元；又原告經營牧農場，需要照顧鴨隻，每天工資二千元，期間為
    自八十九年一月十日起至八十九年五月十日止共計四個月，合計二十四萬元正；
    另原告受傷後精神上受莫大刺激，被告應賠償原告三十萬元之慰撫金；又被告乙
    ○○係百豐紙器股份有限公司僱用之司機，被告二人應共同負賠償責任，為此請
    求被告連帶給付原告七十二萬元。被告乙○○以此事件係因其一時之駕駛疏忽所
    致，惟事後其本著誠意態度要負起全部醫療費用及財物損失、慰問金，也到醫院
    探視並曾撥電話要載原告到醫院檢查；而被告任職之公司有保險，曾請保險公司
    協助處理，原告卻提出高額賠償金，其深感無奈，且其是工人，實無力負擔賠償
    金，況本件原告請求之傷勢有部分是舊傷，請求金額也太高，而且車禍當時的車
    速不快。另被告百豐紙業股份有限公司則以原告之傷勢並不嚴重，車禍當時原告
    只有擦撞到，而原告所主張之收入顯然過高等語，資為抗辯。
二、原告起訴主張被告乙○○為被告百豐紙器股份有限公司之司機，此為被告所是認
    ，堪可採信。原告次主張被告乙○○於八十九年一月七日下午三十三十分許駕駛
    車牌號碼ＵＤ－三四二七號自小貨車沿台南縣仁德鄉保安村往三甲村方向行駛，
    行經縱貫鐵路下方涵洞時未注意靠右行駛，致撞及營面駛來騎乘車號ＮＩＬ－五
    六九號機車之原告，致伊受傷等情，業據提出診斷證明書一紙附卷可稽，被告乙
    ○○亦自承其就本件車禍之發生確有疏失；而本件經調閱被告乙○○所涉過失傷
    害案件之台南縣警察局歸仁分局刑案偵查卷宗內附之道路交通事故調查報告表及
    照片顯示，被告乙○○行經肇事地點時，係逆向行駛在原告之車道上，是被告乙
    ○○未遵行行進車道，冒然駛入對向之車道內，肇致本件車禍之發生，其行為自
    有過失；且被告因本件事故，經本院以九十年度交易字第十號刑事判決認定被告
    乙○○涉有業務過失傷害罪，據以判處有期徒刑六月，並經台灣高等法院台南分
    院九十年度交上易字第五七二號刑事判決維持原審之判決，此復有本院依職權調
    閱之前開卷宗在卷可憑。是原告主張被告乙○○因過失致伊受傷等情，堪可認定
    。至原告就本件車禍是否與有過失一節，雖本件經台灣省台南區車輛行車事故鑑
    定委員會鑑定結果認定：「一、乙○○駕駛小貨車，會車互未保持安全間隔距離
    ，為肇事原因。二、丁○○駕駛重機車，會車互未保持安全間隔距離，同為肇事
    原因。」此有台灣台南地方法院檢察署八十九年度偵字第八０七一號偵查卷內附
    之件定意見書可參。然查本件係因被告乙○○未遵行車道行駛，侵入原告之車道
    所致，是被告乙○○侵犯原告之路權，甚屬明顯；而被告乙○○在侵入對向車道
    之下，更應注意靠右行駛，以免與來車發生擦撞，惟觀諸台南縣警察局歸仁分局
    刑案偵查卷內附照片所示車輛之停放位置，被告乙○○汽車行駛之位置在其行進
    方向之中間偏左，且其車輛停止後車頭偏右，車頭距右側分隔島五十公分，車尾
    距分隔島約一百公分，由此即知被告乙○○行駛之路徑，距右側尚有一公尺之距
    離；另原告機車停止之位置則靠近伊行進方向右側，是被告乙○○既未遵行行車
    方向，逆向行駛，復未靠右行駛，致與原告發生擦撞；而原告既係行駛其車道上
    ，且復靠右行駛，是足認原告就本件事故之發生，已盡其注意義務，若謂原告須
    就事故之發生須從負過失責任，未免過於苛責。加以本件經台灣台南地方法院檢
    察署送請覆議，經台灣省車輛行車事故覆議委員會鑑定結果認定：「一、乙○○
    駕駛小貨車，錯行車道，且行經未劃標線之狹路偏左行駛，為肇事原因。二、丁
    ○○無肇事因素。」此參上開偵查卷內附之覆議意見書即明。綜此，原告就本件
    車禍之發生，並無肇事責任，應堪認定。
三、按因故意或過失，不法侵害他人之權利者，負損害賠償責任；次按受僱人因執行
    職務，不法侵害他人之權利者，由僱用人與行為人連帶負損害賠償責任；又不法
    侵害他人之身體或健康者，對於被害人因此喪失或減少勞動能力或增加生活上之
    需要時，應負損害賠償責任；再不法侵害他人之身體、健康、名譽、自由、信用
    、隱私、貞操，或不法侵害其他人格法益而情節重大者，被害人雖非財產上之損
    害，亦得請求賠償相當之金額，民法第一百八十四條第一項前段、第一百八十八
    條第一項前段、第一百九十三條第一項、第一百九十五條第一項前段分別定有明
    文。查原告主張其為被告王修麟過失傷害，及被告乙○○係受僱於被告百豐紙器
    股份有限公司擔任司機工作等事實，業如前所認定，則原告請求被告連帶負損害
    賠償責任，揆諸前開規定，自屬有據，茲就原告請求之項目及費用，是否應予准
    許，分述如次：
（一）減少勞動能力之損失：原告雖主張伊每月之收入六萬元，因車禍無法工作而雇
      用他人代為工作，期間自八十九年一月十日起至八十九年五月十日止共四個月
      ，金額為二十四萬元，業據提出收據一紙附卷供參。惟原告因本件車禍致受有
      右膝部前十字韌帶斷裂之傷害，此有原告所提奇美醫院九十年五月二十九日開
      立之診斷證明書一紙可參。依該證明書醫師囑言部分記載：「89.1.7急診治療
      ，89.1.8、89.1.15、89.5.15、89.5.18、89.5.29門診治療，宜復健休養半年
      。」另依奇美醫院函復本院之病情摘要表所載：「89.1.7急診，右側膝關節挫
      傷，89.1.8門診，安排核磁共振，前十字韌帶斷裂，骨頭挫傷出血，病情對日
      常生活影響需保護（支架）、石膏及藥物治療一個半月後，往後日子無法做粗
      重工作，．．．需休養三個月」等語。是依前開診斷證明書及病情摘要表就原
      告應休養之時間所為認定不一；惟參照原告除於車禍當日及隔日就醫外，其後
      遲至四個月後始再度門診，且原告就伊究竟門診項目、支出金額多少、有無就
      診之必要等事項，均未提出醫療費用收據以供參考，尚難認定原告傷勢，確已
      達須休養六個月之程度。加以診斷證明書乃係醫生經當事人要求所開立，其上
      所載醫師囑言，不免受當事人之影響，此不若本院函請該院就病歷資料所言之
      斷定，為之客觀。是以本件原告因本件車禍受傷，所應休養之時間，應以奇美
      醫院函復本院之病歷摘要表，即以三個月為妥適。又原告主張伊每個月之收入
      為六萬元，伊車禍受傷雇工每月支出六萬元等語。然參照原告前揭所提出之雇
      工支出收據，及卷附看護費用收據，除簽名部分，其上之字跡均係出自同一人
      所書寫，是原告因臨訟欲作為請求之依據，而臨時提出請他人簽名、蓋章，非
      無可能，該收據不足為原告確已支出僱工費用之證明。又據證人辛淵福到庭證
      以：「我的鴨子交給原告飼養，原告負責出土地、管理鴨子，酬勞一隻十二元
      ，我交給原告一、二萬隻，最後看實際養大的鴨子數額計算工錢，平常一隻在
      八十幾天就養大了，我都交給他一萬八千隻到二萬隻的鴨子交給他飼養，約養
      八十幾天。」「（實際上原告一個月可以賺多少錢？）如果以八十五天計算，
      八十五天可以養一萬九千隻，以每隻十二元這樣子去計算，就可以計算他的薪
      水。」據此，原告每日收入約有二千六百八十二元（19000x12/85=2682），惟
      鴨隻之飼養，尚須支出飼料、施打疫苗費用，並須承擔鴨隻死亡之損失，不可
      能如證人所言，一萬九千隻鴨隻均可安然成長，而原告就此並未提出資料以供
      本院審酌伊飼養過程所需承擔之風險，加以本院調閱原告之所得資料，其上均
      無原告之薪資所得之記載，而原告為二十四年十一月二十四日生，於車禍當時
      年六十四歲，已逾勞動基準法第五十四條第一項之強制退休年齡，依此，原告
      主張伊每月收入六萬元，自難憑採，而原告既無其他證據供本院審酌伊收入多
      寡，則參考行政院所頒勞工基本工資每月一萬五千八百四十元計算其收入及薪
      資損失，不失為核算原告薪資之基準。超過上述基本工資部分，原告縱確有支
      出該僱工費用，亦難認為係減少勞動能力之損失。依此，本件原告所減少勞動
      能力之損失總額總計為四萬七千五百二十元（15840×3=47520）。
（二）看護費用：按民法第一百九十三條第一項固規定「不法侵害他人之身體或健康
      者，對於被害人因此喪失或減少勞動能力或增加生活上之需要時，應負損害賠
      償責任」，所稱之增加生活上之需要，係指被害以前並無此需要，因為受侵害
      ，始有支付此費用之需要而言。其因身體或健康受不法侵害，需人看護，就所
      支出之看護費，自屬增加生活上需要之費用，惟被害人就此部分之請求，是否
      有理，仍應審酌被害人是否確需依賴他人看護而為決定。查本件依原告所提之
      診斷證明書所示，伊因本件車禍僅受有右膝側關節前十字韌帶斷裂，而原告亦
      自承並未住院，足見伊傷勢輕微，加以原告迄未能提出醫療費用收據供本院審
      酌伊所受傷勢情況，參以奇美醫院函復本院之原告病歷摘要表所示：原告之一
      般日常生活可以自理，只能從事輕便工作等語；是以審酌原告所受傷害僅有右
      膝關節十字韌帶斷裂，並未傷及其他身體部位，尚未達於日常生活無法自理之
      程度，自無依賴他人看護之必要。是原告此部分之支出，難認係增加生活之需
      要，原告請求被告賠償，自無理由。
（三）精神慰撫金部分：本院參酌原告所受傷害為右膝側關節前十字韌帶斷裂，而原
      告傷勢輕微，已如前述，此外並參酌兩造之經濟狀況及社會地位（原告學歷為
      國小肄業，職業為養鴨子，八十六年度至八十八年度均無薪資所得資料，利息
      所得分別為七千五百四十九元、七千一百九十六元、一萬零四百十三元，另有
      土地二十八筆、房屋兩間；被告乙○○學歷為國中畢業，現於被告百豐紙器股
      份有限公司擔任司機及工人，月三萬元，八十六年至八十八年度含薪資所得及
      利息所得分別為五十八萬五千五百四十四元、五十一萬五千零五十五元及五十
      萬一千八百五十九元，並有土地三筆、房屋一間、及兩筆投資，凡此有本院依
      職權調閱之兩造所得稅申報資料及歸戶財產查詢清單附卷可憑。）綜此，本院
      審酌兩造之身分、社會地位、智識水準、經濟狀況、原告所受傷害之程度，及
      原告所受精神打擊及痛苦程度等因素，認原告請求被告賠償非財產上損害賠償
      之金額，以十萬元為適當。
（四）綜上，原告得向被告請求連帶賠償之金額總計為十四萬七千五百二十元。
四、從而，原告本於侵權行為法律關係，請求被告連帶給付原告十四萬七千五百二十
    元，為有理由，應予准許；逾此部分之請求，則無理由，應予駁回。
五、兩造分別陳明願供擔保，聲請為假執行之宣告或免為假執行，就原告勝訴部分，
    核無不合，爰分別酌定相當擔保金額准許之；至原告敗訴部分，其假執行之聲請
    ，即失其依據，應予駁回。
六、據上論結：本件原告之訴為一部有理由，一部無理由，依民事訴訟法第七十九條
    但書、第八十五條第二項、第三百九十條第二項、第三百九十二條，判決如主文
    。
中      華      民      國    九十      年      九      月    二十七    日
                                        臺灣臺南地方法院民事第三庭
~B法      官  林富郎
右為正本係照原本作成
如對本判決上訴，須於判決送達後廿日內向本院提出上訴狀
中      華      民      國    九十      年      九      月    二十七    日
~B法院書記官  陳南山


司法院資訊處製作；財團法人民間司法改革基金會備份。
